【裁判字號】    97,消債更,880
【裁判日期】    980318
【裁判案由】    更生事件
【裁判全文】
臺灣士林地方法院民事裁定           97年度消債更字第880號
債  務  人  甲○○
上列債務人因聲請更生事件，聲請保全處分，本院裁定如下：
    主  文
聲請駁回。
    理  由
一、按法院就更生之聲請為裁定前，得因利害關係人之聲請或依
    職權，以裁定為限制債務人履行債務、債權人行使權利，停
    止對於債務人財產強制執行程序及其他必要之保全處分，消
    費者債務清理條例第19條第1 項第2 款、第3 款及第5 款固
    有明文。惟保全處分，係於法院就更生之聲請為裁定前，為
    防杜債務人之財產減少，維持債權人間之公平受償，及使債
    務人有重建更生之機會，始有保全處分之必要，此觀諸消費
    者債務清理條例第19條立法說明即明。又債務人對於第三人
    之債權，係維持債務人及其共同生活之親屬生活所必需者，
    不得為強制執行，強制執行法第122條亦規定甚明。
二、聲請意旨略以：伊因財務困難，陷於有不能清償債務之虞，
    業已提出更生聲請於本院審理中。然伊所有之薪資債權為其
    唯一收入，除負擔房租及自身生活費外，尚須扶養母親及幼
    子，強制執行程序已影響伊生計與工作，影響所任職公司對
    員工之觀感。為使債務人有重建更生之機會，爰聲請停止臺
    灣臺北地方法院98年司執字第16822 號及98年司執字第1682
    8 號對伊薪資債權強制執行程序（下稱系爭執行程序），及
    限制債權人行使債權、催收、假扣押、起訴或為與起訴有同
    一效力行為之保全處分云云。
三、經查，依債務人提出之財產及所得資料，除其於臺北市政府
    環境保護局任職之薪資債權每月新臺幣（下同）4 萬176 元
    ，台北富邦銀行帳戶存款1 萬3848元，臺灣土地銀行帳戶存
    款316 元，及2002年份汽車一輛外，別無其他可供執行之財
    產，債務人復已無法履行債務，始向本院聲請更生，足見債
    權人應無從於系爭執行程序外，因行使債權而受償。且他債
    權人如認有必要，非不得於系爭執行程序併案聲請強制執行
    ，就債務人每月薪資債權三分之一範圍內，按債權比例公平
    受償。故於本院裁定開始更生前，難認有為保障債權人公平
    受償，而停止系爭執行程序之必要。況以債務人每月薪資債
    權僅4 萬176 元觀之，債權人於保全處分至多120 日之期間
    內，執行可得受償之金額甚微，停止系爭執行程序，對於維
    持債權人間公平受償亦無助益。再參諸強制執行法第122 條
    規定意旨，債務人對於第三人之薪資債權，本即限於非債務
    人及其共同生活之親屬所必需者，始得強制執行，若債務人
    及其共同生活親屬因系爭執行程序而無法維持基本生活，亦
    應循強制執行法第12條第1 項規定聲明異議，系爭執行程序
    實不致造成債務人及其共同生活親屬無法維持基本生活，要
    無阻礙債務人重建更生之機會。又債權人於債務人開始更生
    前，循訴訟、非訟程序取得執行名義，僅為債權存否及數額
    之確認，於債務人之重建更生均不生影響。是故，揆諸首開
    說明，尚無停止系爭執行程序，及限制債權人行使債權、催
    收、假扣押、起訴或為與起訴有同一效力行為之必要。另債
    務人未說明其他必要之保全處分內容，即無從准許。從而，
    債務人聲請保全處分，於法未合，應予駁回。
四、爰裁定如主文。
中    華    民    國    98    年    3     月    18    日
                  民事第一庭  法      官  絲鈺雲
上為正本係照原本作成。
如不服本裁定，應於裁定送達後10日內，以書狀向本院提出抗告
，並繳納抗告費新臺幣1 千元。
中    華    民    國    98    年    3     月    18    日
                              書  記  官  朱亮彰


司法院資訊處製作；財團法人民間司法改革基金會備份。
